【裁判字號】    98,交聲,1343
【裁判日期】    980507
【裁判案由】    聲明異議
【裁判全文】
臺灣臺中地方法院交通事件裁定        98年度交聲字第1343號
原處分機關  交通部公路總局臺中區監理所
聲明異議人
即受處分人  甲○○
上列受處分人因違反道路交通管理處罰條例案件，對於交通部公
路總局臺中區監理所民國98年2月23日所為之裁決（中監違字第
裁60-AEX330943號）聲明異議，本院裁定如下：
    主  文
異議駁回。
    理  由
一、原處分機關處分意旨略以：聲明異議人即受處分人甲○○（
    下稱受處分人）駕駛車牌號碼DJ-8463號自用小客車，於97
    年10月5日16時53分許在臺北市○○街15巷口處，因「駕駛
    未繫安全帶」違規，經臺北市政府警察局內湖分局依違反道
    路交通管理處罰條例第31條第1項當場舉發。嗣受處分人未
    於期限內到案，本所於98年2月23日以中監違字第裁AEX3309
    43號裁決書處罰鍰新臺幣（下同）1,500元，逾期則依裁決
    書處罰主文裁處。雖受處分人略謂：當時員警在對向車道，
    由於角度問題，視線剛好在汽車A柱的位置，停車時因安全
    帶太緊，我的手拉著安全帶，員警以為我未繫安全帶等語為
    辯，然本案經舉發單位函覆內容略以：本案經執勤員警表示
    於97年10月5日16時53分，巡經本市○○區○○街15巷口，
    於目睹上開車輛駕駛人在行駛狀態未繫安全帶，明顯違反上
    開規定，執勤員警確認違規事實依法製單舉發並無違誤之處
    等語，是執勤員警本其維護交通秩序、安全職責所為之當場
    舉發，應受到合法、正確之推定，是本所依法裁處，應無不
    合等語。
二、聲明異議意旨略以：伊於97年10月50日行經臺北市○○街與
    成功路口處紅燈停車遭員警舉發，然當時員警在對向車道，
    由於角度問題，視線剛好在汽車Ａ柱之位置，停車時又因安
    全帶太緊，伊手拉安全帶，致員警以為伊未繫安全帶云云。
三、按汽車行駛於道路上，其駕駛人或前座乘客未繫安全帶者，
    處駕駛人新台幣1500元罰鍰；又交通法庭認為聲明異議無理
    由者，應以裁定駁回之，道路交通管理處罰條例第31條第1
    項及道路交通案件處理辦法第19條定有明文。
四、經查：受處分人甲○○駕駛車號DJ-8463號自用小客車，於
    97年10月5日16時53分許，行經臺北市○○街15巷口處，因
    「駕駛未繫安全帶」之交通違規情事為警攔停舉發等情，有
    臺北市政府警察局北市警交字第AEX330943號舉發違反道路
    交通管理事件通知單1份在卷可稽，並經證人即當日舉發本
    件交通違規之員警張建明於本院訊問時結證明確。依證人張
    建明證稱：「（法官問：這張舉發通知單是否你所開立？）
    答：是的。（法官問：攔下受處分人時，受處分人有無繫安
    全帶? 受處分人在我對面車道，正在停等紅燈，我由擋風玻
    璃看過去，受處分人沒有繫安全帶。（法官問：你跟受處分
    人的擋風玻璃之間有無任何障礙物?）沒有。很清楚看得到
    受處分人是沒有繫安全帶。（法官問：在何處攔查受處分人
    下來?）同我所畫的圖一樣。(庭呈繪製圖壹份)過了星雲街
    十五巷我攔查受處分人下來。受處分人看到我要走過去準備
    攔查的時候，受處分人就馬上繫上安全帶，我有看到他繫安
    全帶的動作。‥‥（法官問：是否有可能被受處分人車上的
    A柱擋住?）以我所繪製的位置，受處分人的安全帶不可能被
    A柱擋住。（法官問：是否有可能因為受處分人在拉扯安全
    帶，你沒有注意到，誤以為他沒有繫安全帶?）我看到受處
    分人左肩上方並沒有帶子，我可以確定受處分人沒有繫安全
    帶。當我過去取締當時受處分人也有把證件拿出來，沒有什
    麼太大的異議，是我拿了證件後，請他靠邊停，開好單子後
    受處分人才拒簽」等語（見本院98年4月21日訊問筆錄），
    足見本件違規行為係前開警員當場親眼所見發覺而加以取締
    者，且前開舉發警員所證舉發上開違規事實經過具體明確，
    當無虛偽不實之虞。至員警舉發各項道路交通違規事由，本
    不以提出採證照片或錄影者為限，倘受限於交通違規事實發
    生之即時性（如闖紅燈之瞬間違規）、急迫性（如駕駛人避
    免遭取締酒後駕車而改由未飲酒之乘客駕駛），而由員警依
    其親身見聞經過，填製通知單舉發汽車駕駛人交通違規事實
    ，且於事後到庭接受法院訊問，並給予受處分人當面質疑之
    機會，亦屬法之所許。次按警察為維持交通秩序，依法執行
    職務，立場應是客觀公正，且與受處分人素不相識，亦無宿
    怨，當無干冒偽證之重責而設詞誣攀之理，是證人所為證言
    ，應屬真實可信。又證人即員警張建明既係站在對向路口執
    行交通取締任務，當係立於最有利於取締之地點觀看，兼衡
    違規地點為雙線道，其距離並非甚遠，對於本件受處分人是
    否違規，應無誤判之理。是受處分人上開所辯尚難採信，本
    院經查亦無任何證據足資證明值勤警員有捏造事實、違法取
    締之情事，則值勤警員本其維護交通秩序、安全職責所為之
    當場舉發，自應受到合法、正確之推定。從而，受處分人以
    上開情詞置辯，否認其違規之實，尚不足採。受處分人未繫
    安全帶行駛於道路上之違規行為，堪以認定。從而，原處分
    機關據以援引上開規定，裁處罰鍰1500元整，並無不當。本
    件聲明異議為無理由，應予駁回。
五、據上論斷，應依道路交通案件處理辦法第19條規定，裁定如
    主文。
中    華    民    國    98    年    5     月    7     日
                     交通法庭  法  官 陳如玲
以上正本證明與原本無異。
如不服本裁定，應於收受送達後5日內向本院提出抗告狀。（應
附繕本）
                               書記官 童淑芬
中    華    民    國    98    年    5     月    7     日


司法院資訊處製作；財團法人民間司法改革基金會備份。
